臺灣桃園地方法院刑事判決　　　　　　 110年度訴緝字第61號
公　訴　人　臺灣桃園地方檢察署檢察官 
被　　　告　彭紹瑜


上列被告因詐欺等案件，經檢察官追加起訴（105 年度少連偵字
第119 號、105 年度偵字第5403號、105 年度偵字第6608號），
被告於準備程序進行中，就被訴事實為有罪之陳述，經本院合議
庭裁定由受命法官獨任進行簡式審判程序，判決如下：
    主  文
甲○○成年人與少年犯三人以上詐欺取財未遂罪，處有期徒刑壹
年貳月；又犯故意對少年傷害罪，處有期徒刑參月，如易科罰金
，以新臺幣壹仟元折算壹日。又犯故意對少年恐嚇危害安全罪，
共貳罪，各處有期徒刑參月，如易科罰金，均以新臺幣壹仟元折
算壹日。上開得易科罰金部分，應執行有期徒刑伍月，如易科罰
金，以新臺幣壹仟元折算壹日。
    事實及理由
一、本件犯罪事實及證據，除事實部分於追加起訴書犯罪事實欄
    二、第9 行「瑜即出手毆打黃○豪，」後補充：「致黃○豪
    受有後腦杓紅腫之傷害」；證據部分補充「被告甲○○於本
    院準備程序及審理時之自白」外，餘均引用如附件檢察官追
    加起訴書之記載。
二、新舊法比較：
    按行為後法律有變更者，適用行為時之法律，但行為後之法
    律有利於行為人者，適用最有利於行為人之法律，刑法第2
    條第1 項定有明文。查被告行為後，刑法第277 條第1 項規
    定業於108 年5 月29日修正公布，並於同年月31日施行。修
    正前第277 條第1 項法定刑原為「3 年以下有期徒刑、拘役
    或1 千元以下罰金」，依刑法施行法第1 條之1 第2 項前段
    規定，刑法分則編所定罰金就其原定數額提高為30倍，亦即
    ，處新臺幣3 萬元以下罰金，修正後刑法第277 條第1 項法
    定刑為「5 年以下有期徒刑、拘役或50萬元以下罰金。」，
    經比較新舊法之結果，應以修正前之舊法規定有利於被告，
    依刑法第2 條第1 項前段規定，應適用修正前刑法第277 條
    第1 項規定。另被告行為後，刑法第305 條恐嚇罪規定亦於
    108 年12月25日經總統以華總一義字第10800140641 號令修
    正公布，並於同年月27日施行。修正前刑法第305 條條文為
    ：「以加害生命、身體、自由、名譽、財產之事恐嚇他人，
    致生危害於安全者，處二年以下有期徒刑、拘役或三百元以
    下罰金。（依刑法施行法第1 條之1 第1 項、第2 項前段規
    定提高30倍為新臺幣9 千元）。」，修正後條文則為：「以
    加害生命、身體、自由、名譽、財產之事恐嚇他人，致生危
    害於安全者，處二年以下有期徒刑、拘役或九千元以下罰金
    （依刑法施行法第1 條之1 第1 項規定為新臺幣9 千元）。
    」，修正後規定之構成要件與法定刑均未變更，並無有利、
    不利之情形，即非法律變更，應依一般法律適用原則，適用
    裁判時即修正後刑法第305 條規定。
三、論罪科刑：
㈠、核被告甲○○就追加起訴書犯罪事實一所為，係成年人與未
    成年人共同犯刑法第339 條之4 第1 項第2 款3 人以上共同
    詐欺取財未遂罪；就追加起訴書犯罪事實二所為，係故意對
    未滿18歲之人犯修正前刑法第277 條第1 項傷害及同法第
    305 條之恐嚇等罪；就追加起訴書犯罪事實三所為，係故意
    對未滿18歲之人犯刑法第305 條之恐嚇罪。被告與少年黃○
    豪及邱建暐就追加起訴書犯罪事實一間，被告與邱建暐就追
    加起訴書犯罪事實二、三間，各互有犯意聯絡及行為分擔，
    應各論以共同正犯。被告就犯罪事實一、二、三、所犯之4
    罪，犯意各別、行為互殊，故就其所犯上開4 罪，應予分論
    併罰。
㈡、按刑法總則之加重，係概括性之規定，所有罪名均一體適用
    ；刑法分則之加重，係就犯罪類型變更之個別犯罪行為予以
    加重，成為另一獨立之罪名。兒童及少年福利與權益保障法
    第112 條第1 項前段規定：「成年人教唆、幫助或利用兒童
    及少年犯罪或與之共同實施犯罪或故意對其犯罪者，加重其
    刑至二分之一」，其中成年人教唆、幫助或利用兒童及少年
    犯罪或與之共同實施（實行）犯罪之加重，並非對於個別特
    定之行為而為加重處罰，其加重係概括性之規定，對一切犯
    罪皆有其適用，自屬刑法總則加重之性質；至故意對兒童及
    少年犯罪之加重，係對被害人為兒童及少年之特殊要件予以
    加重處罰，乃就犯罪類型變更之個別犯罪行為予以加重，始
    屬刑法分則加重之性質，而成為另一獨立之罪，該罪名及構
    成要件與常態犯罪之罪名及構成要件應非相同，有罪判決自
    應諭知該罪名及構成要件（最高法院99年度台上字第1128號
    、96年度台上字第3466號判決意旨可資參照）。查少年黃○
    豪於警詢、偵查時供稱係於104 年8 月26日經被告介紹加入
    詐欺集團，又其為87年11月7 日生，此有全戶戶籍資料查詢
    結果在卷可佐，故本案行為時，少年黃○豪為12歲以上未滿
    18歲之少年，而被告於本案行為時，為成年人並知悉少年黃
    ○豪當時未滿18歲，為其所是認，是被告與少年黃○豪共同
    實施如追加起訴書犯罪事實一所示之加重詐欺取財未遂犯行
    ，以及被告故意對少年黃○豪犯追加起訴書犯罪事實二、三
    所示之傷害、恐嚇犯行，均應依兒童及少年福利與權益保障
    法第112 條第1 項前段、後段之規定加重其刑。
㈢、又被告就追加起訴書犯罪事實一部分，被告及詐欺集團成員
    已著手詐欺取財行為之實行而未詐得款項，為未遂犯，爰依
    刑法第25條第2 項規定，按既遂犯之刑減輕之。
㈣、爰以行為人之責任為基礎，審酌被告正值青壯卻不思循正途
    賺取所需，竟以參與不法詐欺集團組織介紹未成年人擔任車
    手之方式，騙取他人財物，又僅因未取得該詐欺所得款項，
    而對未成年人傷害、恐嚇，其行為所生損害非輕，所為實屬
    不該；惟念被告犯後坦承犯行，堪認被告犯後態度尚屬良好
    ，且黃○豪所受傷勢非重，兼衡被告之素行、犯罪動機、目
    的、手段、犯罪所生危害程度、經濟狀況等一切情狀，分別
    量處如主文所示之刑，並各諭知易科罰金之折算標準，再定
    應執行之刑且諭知易科罰金之折算標準。
四、應依刑事訴訟法第273 條之1 第1 項、第299 條第1 項前段
    、第310 條之2 、第454 條第1 項，刑法第11條前段、第25
    條第2 項、第28條、第41條第1 項、第50條第1 項、第51條
    第5 款、第277 條、第305 條、第339 條之4 第1 項第2 款
    、第50條，刑法施行法第1 條之1 第1 項，兒童及少年福利
    與權益保障法第112 條第1 項，判決如主文。
五、如不服本判決應於收受判決後20日內向本院提出上訴書狀，
    並應敘述具體理由。其未敘述上訴理由者，應於上訴期間屆
    滿後20日內向本院補提理由書（均須按他造當事人之人數附
    繕本）「切勿逕送上級法院」。
本案由檢察官王鈺玟追加起訴，經檢察官劉倍到庭執行職務。
中    華    民    國   110    年    10    月    8     日
                  刑事第十六庭    法  官  鄧瑋琪
以上正本證明與原本無異。
如不服本判決應於收受判決後20日內向本院提出上訴書狀，並應
敘述具體理由。其未敘述上訴理由者，應於上訴期間屆滿後20日
內向本院補提理由書(均須按他造當事人之人數附繕本)「切勿逕
送上級法院」。
                                  書記官  陳崇容
中    華    民    國   110    年    10    月    8     日